【裁判字號】    98,上訴,1613
【裁判日期】    981223
【裁判案由】    違反毒品危害防制條例
【裁判全文】
臺灣高等法院高雄分院刑事判決        98年度上訴字第1613號
上  訴  人  臺灣高雄地方法院檢察署檢察官
被      告  甲○○
上列上訴人因被告違反毒品危害防制條例案件，不服臺灣高雄地
方法院98年度審訴字第3453號中華民國98年10月9 日第一審判決
（起訴案號：臺灣高雄地方法院檢察署98年度毒偵字第4535號）
，提起上訴，本院判決如下：
    主  文
原判決撤銷。
甲○○犯施用第一級毒品罪，累犯，處有期徒刑捌月；又犯持有
第一級毒品罪，累犯，處有期徒刑月，扣案之海洛因壹包（驗
前淨重零點零參伍公克，驗餘淨重零點零貳伍公克，含包裝袋壹
只）沒收銷燬之，應執行有期徒刑玖月，扣案之海洛因壹包（驗
前淨重零點零參伍公克，驗餘淨重零點零貳伍公克，含包裝袋壹
只）沒收銷燬之。
    事  實
一、甲○○前因施用毒品案件，經本院以93年毒聲字第1320號裁
    定其觀察、勒戒，於民國93年10月8 日執行完畢釋放，並經
    臺灣高雄地方法院檢察署檢察官以93年度毒偵字第2776號為
    不起訴處分確定。其復於上開觀察、勒戒執行完畢5 年內之
    95年間，因犯施用毒品案件，經本院以95年度訴字第2485號
    判處有期徒刑10月確定，經減刑後於96年7 月16日執行完畢
    出監。詎其竟不知悔改，基於施用第一級毒品海洛因之犯意
    ，於98年7 月21日某時，在其位於高雄縣梓官鄉○○○街2
    之6 號之住處，以將海洛因摻入香菸後點煙吸食之方式，施
    用第一級毒品海洛因1 次。復另基於持有第一級毒品之犯意
    ，於98年7 月22日下午4 時許，在高雄縣梓官鄉○○路177
    號蚵寮國小前，向姓名、年籍不詳，綽號「明仔」之男子購
    買第一級毒品海洛因1 包，尚未及施用旋為警於98年7 月22
    日下午4 時15分，在高雄縣梓官鄉○○村○○○街為警盤查
    ，扣得其持有之上開海洛因1 包（驗前淨重0.035 公克，驗
    餘淨重0.025 公克，含包裝袋1 只），並經其同意送驗，結
    果呈嗎啡陽性反應，而查悉上情。
二、案經高雄縣政府警察局報告臺灣高雄地方法院檢察署檢察官
    偵查起訴。
    理  由
壹、程序部分
    按被告以外之人於審判外之言詞或書面陳述，除法律有規定
    者外，不得作為證據，刑事訴訟法第159 條第1 項定有明文
    。又本條所謂「法律有規定者」，係指本法第159 條之1 至
    第159 條之5 及第206 條等規定。次按法院或檢察官得囑託
    醫院、學校或其他相當之機關、團體為鑑定，或審查他人之
    鑑定，並準用第203 條至第206 之1 之規定，刑事訴訟法第
    208 條第1 項定有明文。又檢察官因實務現實需求，就特定
    案件類型認當然有鑑定之必要者，基於檢察一體原則，得由
    該管檢察長概括選任鑑定機關，是司法警察等偵查輔助人員
    於案件未移送檢察官偵辦前之調查犯罪階段，依據檢察長之
    概括授權，先行將證物送請檢察機關預先核定之專責鑑定人
    或鑑定機關實施鑑定，該鑑定人或鑑定機關亦應視同受承辦
    檢察官所選任或囑託而執行鑑定業務，其等出具之書面鑑定
    報告應屬刑事訴訟法第206 條所定之傳聞例外，當具有證據
    能力。查本案卷附之台灣檢驗科技股份有限公司濫用藥物藥
    物尿液檢驗報告及高雄市立凱旋醫院濫用藥物成品檢驗鑑定
    書，為各該公司、醫院依檢察機關概括授權囑託（臺灣高雄
    地方法院檢察署92年10月23日雄檢楠文字第0921000294號函
    及函附臺灣高雄地方法院檢察署檢察長概括選任鑑定人或囑
    託鑑定機關（團體）名冊函告週知），執行鑑定職務所出具
    之書面鑑定報告，依刑事訴訟法第159 條第1 項及同法第20
    8 條第1 項準用同法第206 條第1 項之規定，為傳聞法則之
    例外，自均得作為本案之證據。
貳、實體部分
一、訊據上訴人即被告甲○○（下稱被告）固承有於前開時地持
    有第一級毒品海洛因之事實，惟矢口否認另犯持有第一級毒
    品之犯行，辯稱：伊於查獲當日下午3 、4 時許向「明仔」
    購入海洛因，即在家中施用後，始外出經警查獲，並非在查
    獲前一日施用海洛因云云。經查：
  (一)被告為警查獲時所採尿液，經送鑑定，結果呈鴉片類嗎啡陽
    性反應，此有台灣檢驗科技股份有限公司KＺ000000000000號
    濫用藥物尿液檢驗報告（偵卷頁7 ）、高雄縣政府警察局岡
    山分局梓官分駐所毒品案件嫌犯尿液採證檢驗對照表（警卷
    頁6 ）各1 份在卷可憑；再扣案白色粉末經送鑑定，確檢出
    海洛因無誤，亦有高雄市立凱旋醫院98年8 月10日濫用藥物
    成品檢驗鑑定書1 份在卷可憑（偵卷頁8 ），並有上開海洛
    因扣案可證（驗前淨重0.035 公克，驗餘淨重0.025 公克，
    含包裝袋1 只），堪認被告確有施用並持有第一級毒品海洛
    因之犯行。
  (二)被告雖以上開情詞抗辯，惟查，被告於98年7 月21日某時許
    在住處施用第一級毒品海洛因之事實，業經其於原審審理中
    坦承在卷（原審卷頁18），再被告於98年7 月22日下午4 時
    15 分 許在高雄縣梓官鄉○○村○○○街路旁為警查獲之海
    洛因1 包，係伊於同日下午4 時許在高雄縣梓官鄉蚵寮國小
    前向「明仔」購入，預計將之填入香菸施用之情，亦據被告
    於警詢供述明確（見警卷頁1-1 ），參以海洛因屬中樞神經
    抑制劑，施用後會產生精神恍惚、嗜唾等症狀，而被告於警
    詢時尚辯稱伊最後一次施用毒品係於95年5 月中旬云云（見
    警卷頁1-1 ），被告若係查獲當日甫施用海洛因完畢後即為
    警查獲，豈能順利完成警詢，復未坦承其該次施用毒品之犯
    行。況且被告若已在家中施用海洛因完畢，亦無輕易將之攜
    帶外出為警查獲之理，是以被告上開辯解，均係嗣後卸責之
    詞，不足採信。是以本案事證明確，被告犯行堪以認定。
三、查海洛因為毒品危害防制條例第2 條第2 項第1 款規定之第
    一級毒品，是核被告所為，係犯毒品危害防制條例第10條第
    1 項施用第一級毒品罪、同條例第11條第1 項之持有第一級
    毒品罪。被告施用第一級毒品前之持有第一級毒品海洛因犯
    行，其持有之低度行為應為施用之高度行為所吸收，不另論
    其持有第一級毒品罪（並非指查獲時之持有第一級毒品行為
    ）。又被告於警查獲時持有第一級毒品之犯行，業經起訴書
    載明，本院自得併予審究。而被告持有第一級毒品海洛因並
    未逾純質淨重10公克，並無同條例第10條第3 項加重規定之
    適用，附此敘明。被告所犯上開2 罪，犯意各別，行為互殊
    ，應分論併罰。又被告有犯罪事實欄所載受有期徒刑執行完
    畢之情形，此有臺灣高等法院被告前案紀錄表1 份在卷可佐
    ，被告於有期徒刑執行完畢後，5 年內故意再犯本件有期徒
    刑以上之罪，是為累犯，應依法加重其刑。
四、原審據以論處被告施用第一級毒品罪刑，固非無見；惟查：
    被告另涉持有第一級毒品犯行，應予審究，並分論併罰，已
    如上述，原審誤認係施用毒品之高度行為吸收；且扣案海洛
    因既為被告為警查獲前另行購入而持有，即與其先前之施用
    第一級毒品罪無涉，原審併於被告施用第一級毒品罪名項下
    宣告沒收銷燬，均有未合。檢察官據此提起上訴，為有理由
    ，自應由本院將原判決撤銷改判。爰審酌被告前因施用毒品
    案件，經勒戒、觀察程序，仍未能戒除毒癮，再犯本件施用
    毒品犯行，顯然被告缺乏戒絕毒品之決心，施用毒品不僅戕
    害自身身心健康，亦間接危害社會治安等一切情狀，認檢察
    官求刑，尚嫌過重，而量處如主文所示之刑，並定應執行刑
    。扣案之白色粉末1 包（驗前淨重0.035 公克，驗餘淨重
    0.025 公克），確屬第一級毒品海洛因無訛，此有上開高雄
    市立凱旋醫院濫用藥物成品檢驗鑑定書1 紙在卷可稽，而裝
    盛該第一級毒品海洛因之包裝袋1 只，其中亦含有無法析離
    之第一級毒品海洛因，均應依毒品危害防制條例第18 條 第
    1 項前段規定諭知沒收銷燬之；至鑑驗耗用之毒品海洛因既
    已滅失，即無庸再予宣告沒收銷燬，附此敘明。
據上論結，應依刑事訴訟法第369 條第1 項前段、第364 條、第
299 條第1 項前段，毒品危害防制條例第10條第1 項、第11條第
1 項、第18條第1 項前段，刑法第11條、第47條第1 項、第51條
第5 款，判決如主文。
本案經檢察官王登榮到庭執行職務。
中    華    民    國    98    年    12    月    23    日
                  刑事第七庭    審判長法  官  莊飛宗
                                      法  官  陳明富
                                      法  官  蔡廣昇
以上正本證明與原本無異。
如不服本判決應於收受本判決後10日內向本院提出上訴書狀，其
未敘述上訴理由者，並得於提起上訴後10日內向本院補提理由書
狀（均須按他造當事人之人數附繕本）「切勿逕送上級法院」。
中    華    民    國    98    年    12    月    23    日
                                      書記官  曾允志
附錄本件判決論罪科刑法條：
毒品危害防制條例第10條第1項
施用第一級毒品者，處6 月以上5 年以下有期徒刑。
毒品危害防制條例第11條
持有第一級毒品者，處3 年以下有期徒刑、拘役或新臺幣5 萬元
以下罰金。


司法院資訊處製作；財團法人民間司法改革基金會備份。
